【裁判字號】    90,上易,44
【裁判日期】    900213
【裁判案由】    詐欺
【裁判全文】
臺灣高等法院高雄分院刑事判決          九十年度上易字第四四號
    上訴人  台灣屏東地方法院檢察署檢察官
    被  告  甲○○
右上訴人因被告詐欺案件，不服臺灣屏東地方法院八十九年度易字第一０八五號中華
民國八十九年十一月二十七日第一審判決（起訴案號：臺灣屏東地方法院檢察署八十
九年度偵字第三六五二號），提起上訴，本院判決如左：
      主      文
上訴駁回。
      理      由
一、本案經本院審理結果，認第一審判決諭知被告甲○○無罪並無不當，應予維持，
    並引用第一審判決書記載之證據及理由（如附件）。
二、檢察官上訴意旨以：不作為亦可當作欺騙手段，而衡諸常情，一般人於買車時，
    皆希望買到未發生事故之車子，若知道購買之車子有發生過事故，就不會購買，
    或要求以較低之價格購買之，被告未將其車曾發生事故之情告知告訴人，致告訴
    人以顯不相當之價格購得該車，顯係意圖為自己不法之所有施用詐術使告訴人陷
    於錯誤無疑，況被告之車子曾發生重大車禍，致車頭全部換過，已屬重大瑕疵，
   告訴人事後亦表示若其事前得知此事，斷不會購買被告車子，被告故意不告知真
    象，其不作為有違交易上之誠則，原審未察，僅以為民事瑕疵擔保責任，判決被
    告無罪，尚有未洽云云。然查被告之舊車於買進一個月多後，即因車禍車頭毀損
    ，曾請邱順財修理，要求換裝原廠中華汽車之新車頭，嗣被告欲買新車，經翁登
    財介紹，與豐公司屏東營業所業務員陳嘉銘接洽購買新車，新車價款三十一萬
    五千元，舊車估價十三萬五千元，由被告再付十八萬元予豐公司而取得新車，
    豐公司屏東營業所負責人郭炎明則居間介紹將舊車以十四萬五千元賣予告訴人
    丙○○，此情除據被告供明外，並經證人邱順財、翁登財、陳嘉銘、郭炎明於原
    審審理時證述屬實，該舊車於車禍後，既換裝原車廠中華汽車之新車頭，即難謂
    有何瑕疵，且舊車係經豐公司估價十三萬五千元，豐公司係以賣車為業，該
    公司人員對車輛之價值估算必甚在行，其既估價為十三萬五千元，旋又以十四萬
    五千元介紹出售予告訴人，顯然該舊車當時確有此價值，至被告縱未將該舊車曾
    發生車禍之情主動告知告訴人，亦難認其有違交易上誠信之原則，至告訴人指稱
    其曾問被告該車有無問題，被告保證絕無任何問題乙情，被告則堅決否認告訴人
    有此發問，而當時在場之證人郭炎生、翁登財、陳嘉銘於原審作證時亦未提及告
    訴人有此問話，是告訴人上開陳述並無證據以實其說，此外又乏其他確切積極之
    證據證明被告有何詐欺之犯行，原審因而諭知被告無罪，並無不合，檢察官上訴
    非有理由，應予駁回。
三、據上論斷，應依刑事訴訟法第三百六十八條、第三百七十三條，判決如主文。
本案經檢察官鄭文貴到庭執行職務。
中    華    民    國      九十      年       二       月     十  三     日
                              臺灣高等法院高雄分院刑事第九庭
                                  審判長法官  張明松
                                        法官  江泰章
                                        法官  陳吉雄
右乙本證明與原本無異。
不得上訴。
                                      書記官  沈有進
中    華    民    國      九十      年       二       月    十五        日
                                                                        Ｆ
附件：
臺灣屏東地方法院刑事判決                       八十九年度易字第一八五號
    公  訴  人  臺灣屏東地方法院檢察署檢察官
    被      告  甲○○  男五十九歲（民國○○年○月○○○日生）
                        住屏東市○○路廣興里一一０號之五
                        身分證統一編號：Ｔ一0000000號
    選任辯護人 謝肅珍律師
右列被告因詐欺案件，經檢察官提起公訴（八十九年度偵字第三六五二號），本院判
決如左：
     主  文
甲○○無罪。
     理  由
一、公訴意旨略以：被告甲○○因欲購買新自用小貨車，乃經匯豐汽車股份有限公司
    屏東營業所（下稱匯豐公司）負責人郭炎明居中介紹，將其所有車牌號碼Ｋ二─
    二九三○號自用小貨車出賣予丙○○，於民國（下同）八十九年五月十日，丙○
    ○與郭炎明相約至甲○○於屏東縣萬丹鄉之工作地點察看車輛，發現該車除車頭
    部分油漆剝落外，外觀上並無其他異樣，丙○○檢視引擎號碼及車頭座墊下方車
    身號碼，亦未發現任何塗抹或電鍍等變造痕跡，詎甲○○竟意圖為自己不法之所
    有，保證該車絕無發生任何事故或有不法情事，丙○○不疑有他，於同年月十五
    日，在屏東市○○路與匯豐公司業務代表陳嘉銘簽訂買賣契約，約定價格為新台
    幣（下同）十四萬五千元，甲○○於同年月二十日駕駛該車至匯豐公司，交由陳
    嘉銘，並再次保證該車絕無任何問題，丙○○遂於同日十九時許至該公司牽回該
    車，並於同年月二十二日將該車盤讓同行之詮聯汽車公司，並輾轉售予第三人後
    ，始由該第三人發現該車車身號碼竟已變更，而退還丙○○，因將來該車必無法
    通過汽車檢驗，而面臨註銷行車執照之命運，致丙○○至今仍無法出售該車，經
    聯絡甲○○，其竟拒絕返還價金，始知受騙，因認被告甲○○涉犯刑法第三百三
    十九條第二項之詐欺得利罪嫌等語。
二、按「犯罪事實應依證據認定之，無證據不得推定其犯罪事實。」又「不能證明被
    告犯罪或其行為不罰者，應諭知無罪之判決。」刑事訴訟法第一百五十四條、第
    三百零一條第一項分別定有明文。
三、本件公訴人認被告甲○○涉有刑法第三百三十九條第二項之詐欺得利罪嫌，無非
    係以被害人丙○○之指訴綦詳，並有買賣契約書、存證信函、行車執照、汽車新
    領牌照登記書、使用牌照稅繳款書、過戶登記書、及照片多幀附卷可稽，取被告
    並未告知告訴人，騙得告訴人以不相當之價格購得該車為論據。訊據被告堅詞否
    認犯行，辯稱：系爭車牌號碼Ｋ二─二九三○號自用小貨車購買不久曾發生擦撞
    而更換新車頭，使用近四年後，經翁登財之介紹向匯豐汽車股份有限公司屏東營
    業所（下簡稱匯豐公司）洽購新車，由業務陳嘉銘接洽，同意以十三萬五仟元估
    價，被告再付十八萬元完成交易，且交車當日被害人丙○○亦看過行照等語。經
    查：（一）系爭車牌號碼Ｋ二─二九三○號自用小貨車發生車禍併更換車頭一節
    ，業據證人邱順財到庭證述屬實，有本院八十九年十月十九日審理筆錄附卷可稽
    。（二）證人郭炎明亦到庭證稱：當時被告甲○○要買車，找道翁登財，翁登財
    再介紹給陳嘉銘，並共同去看車（指系爭車牌號碼Ｋ二─二九三○號自用小貨車
    ），當日伊與翁登財、陳嘉銘及丙○○共同在場一節，參見同日審理筆錄。（三
    ）證人翁登財亦證稱：甲○○有帶行照給丙○○看，未掀開引擎蓋，但有發動車
    子，有同日審理筆錄附卷。（四）經本院詢問陳嘉銘有無向被告稱須十八萬舊車
    才能抵新車，亦經證人陳嘉銘回答稱是，有同日審理筆錄附卷可稽。（五）本院
    曾就車輛之車身如經更換新品時，新條碼如何辦理登記詢問台灣省公路局高雄區
    監理所屏東監理站，經該站函覆依道路交通安全規則第二十三條、第二十四條規
    定，引擎或車身變更以型式及燃料種類相同者為限，並應繳驗來歷證明，經檢驗
    合格後辦理變更登記。有該站八九高監屏字第八九二四五七Ｏ號函附卷可稽。綜
    上所述被告所辯顯非子虛，堪信為真實。
四、按刑法第三百三十九條第一項之詐欺罪之成立，以意圖為自己或第三人不法所有
    ，以詐術使人將本人或第三人之物交付為要件（參照最高法院四十六年台上字第
    二六Ｏ號判例）。本件即使被告保證系爭該自小貨車無瑕疵，核其所為尚與施用
    詐術使人限於錯誤有別，再買賣因物有瑕疵，而出賣人應負擔保之責者，買受人
    得解除契約，或請求減少價金，為民法第三百五十九條所明定，是本件純係民事
    上糾葛。本件公訴人所舉之證據，尚不足以證明被告有詐欺罪之犯行，此外復查
    無其他積極證據足資證明被告有右揭犯行，揆諸前開說明，應為被告無罪之判決
    。據上論斷，應依刑事訴訟法第三百零一條第一項，判決如主文。
本案經檢察潘國威到庭執行職務。
中      華      民      國      八十九      年    十一      月  二十七  日
                                      臺灣屏東地方法院刑事第二庭
                                          法  官    何清富
右乙本證明與原本無異。
對於本判決如有不服應於收受送達後十日內向本院提出上訴書狀上訴於台灣高等法院
高雄分院並按他造當事人之人數附具繕本。
                                           書記官   謝天祥
中      華      民      國     八十九       年    十一      月  二十七  日


司法院資訊處製作；財團法人民間司法改革基金會備份。
